【裁判字號】    97,訴,131
【裁判日期】    970422
【裁判案由】    毒品危害防制條例
【裁判全文】
臺灣基隆地方法院刑事判決               97年度訴字第131號
公  訴  人  臺灣基隆地方法院檢察署檢察官
被      告  乙○○
上列被告因違反毒品危害防制條例案件，經檢察官提起公訴（96
年度毒偵字第3224號、第3226號），被告就被訴事實為有罪之陳
述，本院合議庭裁定由受命法官獨任進行審判，經改依簡式審判
程序審理後判決如下：
    主  文
乙○○施用第一級毒品，累犯，處有期徒刑柒月；又施用第一級
毒品，累犯，處有期徒刑柒月。應執行有期徒刑拾月。
    事  實
一、乙○○前因施用毒品案件，經送觀察、勒戒後，認無繼續施
    用毒品之傾向，經臺灣澎湖地方法院檢察署檢察官以88年度
    偵字第229 號為不起訴處分確定，並於民國88年9 月30日執
    行完畢。嗣於93年3 月間，因施用第一級毒品案件，經本院
    以93年度訴字第233 號判決，判處有期徒刑7 月確定；另因
    竊盜案件，經本院以93年度訴字第419 號判決，判處有期徒
    刑9 月確定。其因上開2 案件所處之刑，嗣再經本院以93年
    度聲字第587 號裁定，合併定應執行有期徒刑1 年3 月確定
    ，並於94年9 月10日執行完畢。又因於94年10月至95年4 月
    間施用第一級、第二級毒品案件，經本院以95年度訴字第75
    2 號判決，判處有期徒刑10月、3 月，應執行有期徒刑1 年
    ，其不服提起上訴後，經臺灣高等法院以96年度上訴字第28
    7 號判決，駁回其上訴確定。另因竊盜案件，經本院以95年
    度簡上字第53號判決，判處有期徒刑6 月確定。其上開2 案
    件所處之刑，嗣經本院以96年度聲字第180 號裁定，合併應
    執行有期徒刑1 年5 月確定；又因上開案件合於中華民國96
    年罪犯減刑條例所定之減刑要件，經本院以96年度聲減字第
    361 號裁定，各減為有期徒刑5 月、3 月、1 月又15日，應
    執行有期徒刑8 月確定，而於96年7 月15日執行完畢。
二、詎乙○○猶未戒斷毒癮，復分別基於施用第一級毒品海洛因
    之犯意，先於96年11月14日上午10時許，在基隆市中正公園
    某處，以將第一級毒品海洛因摻水注入注射針筒，再施打血
    管之方式，施用第一級毒品海洛因1 次；繼於96年11月21日
    下午5 時許，同在上址，以同前方式，再施用第一級毒品海
    洛因1 次。嗣其於96年11月15日晚間9 時，在基隆市○○區
    ○○路2 巷巷口前，因形跡可疑，為警上前盤查時發現其手
    臂露有施打毒品痕跡，經徵得其同意採尿送驗，結果呈嗎啡
    及可待因之陽性反應；繼於同年月22日下午3 時20分許，在
    基隆市○○區○○街54巷巷口，因形跡可疑，經警向前盤查
    後，徵得其同意採尿送驗，結果亦呈嗎啡及可待因之陽性反
    應，因而查悉上情。
三、案經基隆市警察局第二分局移送臺灣基隆地方法院檢察署檢
    察官偵查後起訴。
    理  由
壹、程序事項
    查本件被告乙○○所犯者非為死刑、無期徒刑、最輕本刑為
    3 年以上有期徒刑之罪或高等法院管轄第一審案件，其於準
    備程序進行中，先就被訴事實為有罪之陳述，經告知其簡式
    審判程序之旨，並聽取公訴人、被告之意見後，本院業已依
    刑事訴訟法第273 條之1 第1 項之規定，裁定由受命法官獨
    任以簡式審判程序進行本案之審理。
貳、實體事項
一、上揭事實，業據被告於本院審理時坦承不諱，而被告為警查
    獲後所採集之尿液檢體，經送請檢驗，結果呈嗎啡及可待因
    之陽性反應，有台灣尖端先進生技醫藥股份有限公司濫用藥
    物檢驗報告2 紙附卷可稽，被告之自白核與事實相符，應可
    採信。綜上，本案事證明確，被告之犯行洵堪認定，應依法
    論科。
二、論罪科刑：
  (一)按毒品危害防制條例係於92年7 月9 日修正公布，自93年1
    月9 日起施行，其中第20條、第23條將施用毒品之刑事處遇
    程序，區分為「初犯」、「五年內再犯」、「五年後再犯」
    。依其立法理由之說明：「初犯」，經觀察、勒戒或強制戒
    治後，應為不起訴處分或不付審理之裁定；經觀察、勒戒或
    強制戒治執行完畢釋放後，「五年內再犯者」，因其再犯率
    甚高，原實施之觀察、勒戒及強制戒治既已無法收其實效，
    爰依法追訴或裁定交付審理。至於經觀察、勒戒或強制戒治
    執行完畢釋放後，「五年後再犯者」，前所實施之觀察、勒
    戒或強制戒治已足以遮斷其施用毒品之毒癮，為其自新及協
    助其斷除毒癮，仍適用「初犯」規定，先經觀察、勒戒或強
    制戒治之程序。從而依修正後之規定，僅限於「初犯」及「
    五年後再犯」二種情形，始應先經觀察、勒戒或強制戒治程
    序。倘被告於5 年內已再犯，經依法追訴處罰，縱其第三次
    （或第三次以上）再度施用毒品之時間，在初犯經觀察、勒
    戒或強制戒治執行完畢釋放五年以後，已不合於「五年後再
    犯」之規定，且因已於「五年內再犯」，顯見其再犯率甚高
    ，原實施觀察、勒戒或強制戒治，已無法收其實效，即應依
    該條例第10條處罰（最高法院95年度台非字第59號、第65號
    判決意旨及最高法院95年第7 次刑事庭會議決議意旨參照）
    。被告有如事實欄所載，於88年9 月30日觀察勒戒執行完畢
    後之5 年內，再因施用第一級、第二級毒品案件，經本院判
    決確定等情，有臺灣高等法院被告前案紀錄表在卷可稽。被
    告既曾於「五年內再犯」，且經法院判處罪刑確定，竟又於
    96年11月14日及同年月21日，再施用第一級毒品海洛因，揆
    諸前揭說明，即非屬毒品危害防制條例第20條第3 項所定「
    五年後再犯」之情形，故檢察官依法逕行起訴，於法要無不
    合，合先敘明。
  (二)查海洛因係毒品危害防制條例第2 條第2 項第1 款所定之第
    一級毒品，被告非法施用第一級毒品海洛因之行為，核係犯
    毒品危害防制條例第10條第1 項之施用第一級毒品罪。被告
    因施用而持有第一級毒品海洛因之低度行為，應為施用第一
    級毒品之高度行為所吸收，不另論罪。
  (三)被告先後2 次施用第一級毒品之行為，犯意各別，行為不同
    ，應予分論併罰。
  (四)又被告前曾受如事實欄所示之有期徒刑執行完畢，有臺灣高
    等法院被告前案紀錄表在卷可按，其於有期徒刑執行完畢後
    ，5 年以內故意再犯本件有期徒刑以上之罪，為累犯，其所
    犯上開2 罪，均應依法加重其刑。
  (五)爰審酌被告犯罪之動機、曾有施用毒品之前科仍不知戒除，
    惟犯罪後坦承犯行，且所犯施用毒品犯行乃戕害自己身心健
    康，並未危及他人等一切情狀，分別量處如主文所示之刑，
    併定其應執行之刑。
據上論斷，應依刑事訴訟法第273條之1第1項、第299條第1 項前
段，毒品危害防制條例第10條第1 項、第23條第2 項，刑法第11
條前段、第47條第1 項、第51條第5款，判決如主文。
本案經檢察官甲○○到庭執行職務。
中    華    民    國    97    年    4    月    22    日
                  刑事第一庭法  官    劉桂金
以上正本證明與原本無異。
如不服本判決應於收受本判決後10日內向本院提出上訴書狀，其
未敘述上訴理由者，並得於提起上訴後10日內向本院補提理由書
狀（均須按他造當事人之人數附繕本）「切勿逕送上級法院」。
中    華    民    國    97    年    4    月    22    日
                            書記官    鄧順生
附錄論罪法條：
毒品危害防制條例第10條第1項
施用第一級毒品者，處 6 月以上 5 年以下有期徒刑。


司法院資訊處製作；財團法人民間司法改革基金會備份。
